臺灣高等法院刑事判決　　　　　　　　100年度上易字第526號
上　訴　人　臺灣板橋地方法院檢察署檢察官
被　　　告　吳淑珠
上列上訴人因被告犯賭博罪案件，不服臺灣板橋地方法院99年度
易字第3399號，中華民國99年12月31日第一審判決（起訴案號：
臺灣板橋地方法院檢察署99年度偵字第22002號），提起上訴，
本院判決如下：
    主  文
上訴駁回。
    理  由
一、公訴意旨略以：被告吳淑珠基於賭博之犯意，於民國99 年7
    月22日某時，在臺北縣板橋市○○路○段182巷3弄91號21樓
    處所內，以傳真簽單之方式，向綽號「電鍋」等年籍不詳之
    成年人，以每注新臺幣（下同）80元之代價，下注賭博「香
    港六合彩」，並由吳淑珠自行圈選號碼2 個（俗稱「二星」
    ）、3個（俗稱「三星」）、或4個（俗稱「四星」）號碼後
    ，核對最近「香港六合彩」派彩號碼，約定若簽中二星、三
    星、四星則分別可贏得彩金5500 元、5萬5000元、65萬元，
    如未簽中，則下注賭金悉歸「電鍋」等人所有。嗣經警於99
    年7月28日凌晨0時33分許，持臺灣板橋地方法院核發之搜索
    票在前址執行搜索，並當場扣得吳淑珠所有供賭博用之傳真
    機1台及下注簽單3張等物品，始悉上情。因認被告所為係犯
    刑法第266條第1項之賭博罪嫌。
二、按犯罪事實應依證據認定之，無證據不得推定其犯罪事實；
    又不能證明被告犯罪者，即應諭知無罪之判決，刑事訴訟法
    第154 條、第301 條第1 項分別定有明文。又刑事訴訟上證
    明之資料，無論為直接或間接證據，均須達於通常一般之人
    均不致有所懷疑，而得確信其為真實之程度，始得據為有罪
    之認定，若其關於被告是否犯罪之證明未能達此程度，而有
    合理懷疑之存在，致使無從形成有罪之確信，根據「罪證有
    疑，利於被告」之證據法則，即不得遽為不利被告之認定，
    亦有最高法院76年台上字第4986號判例可稽。其以情況證據
    （即間接證據）斷罪時，尤須基於該證據在直接關係上所可
    證明之他項情況事實，本乎推理作用足以確證被告有罪，方
    為合法，不得徒憑主觀上之推想，將一般經驗有利被告之其
    他合理情況逕予排除，此觀諸最高法院32年上字第67號判例
    意旨亦彰彰甚明。
三、再按，在自己住宅或家室內賭博財物，非公共場所或公眾得
    出入之場所，不成立刑法第266 條之罪；以營利為目的，將
    自己居住家宅抽頭供賭者，其家主戶主如有犯意聯絡，自應
    共負刑責，至其他在場與賭之人，既非在公共或公眾得出入
    之場所，即不成立犯罪（司法院院字第1458號解釋參照）；
    次按提供住宅經營六合樂賭博，依當時實際情形以觀，如不
    特定多數人均可自由出入簽賭，則該住宅實際已成公眾得出
    入之場所，自應認係屬於公眾得出入之場所（司法院〔79〕
    廳刑一字第284 號函參照），惟若不能證明上開地點係屬不
    特定多數人均可自由出入簽賭之場所，自仍與刑法第266 條
    之構成要件不合，其理自明。末按，就某甲經營獎券行兼營
    大家樂賭博，某乙於自己家中以電話向某甲簽訂號碼後，某
    甲派人至某乙家中收款（賭資）送回獎券行，尚未開獎即為
    警查獲，某乙所為是否構成刑法第266 條第1 項犯行此一法
    律問題，經研討結果係認：某乙係在家中以電話簽注，本人
    並未親赴獎券行賭博，與刑法第266 條第1 項之賭博罪構成
    要件不相當，應認某乙不構成該條之犯罪，亦有法務部（76
    ）法檢(二)字第2194號座談會紀錄可資參照。
四、本件公訴人認被告吳淑珠涉有刑法第266 條第1 項之賭博罪
    嫌，無非以被告坦承簽賭六合彩，且有簽注單3 張資為依據
    。訊據被告吳淑珠固坦承有簽賭六合彩之行為，然辯稱：伊
    去公園聊天談簽六合彩的事情時，有人告訴伊明牌，伊寫了
    之後，向綽號「電鍋」的男子簽六合彩，伊寫了號碼之後就
    用傳真簽賭，伊不知道「電鍋」的詳細姓名，也沒有去過「
    電鍋」主持六合彩的地方等語。
五、經查：依公訴人所舉之證據，僅足以認定被告吳淑珠曾以撥
    打電話傳真下注之方式，向姓名、年籍不詳之男子「電鍋」
    簽賭六合彩之事實，至於是否確有綽號「電鍋」之人？是否
    「電鍋」經營六合彩簽賭站，以供被告簽賭？公訴人並未舉
    證證明，綽號「電鍋」之男子確實經營六合彩賭博，即無從
    僅以被告曾經傳真六合彩簽單之行為，即以刑法第266條第1
    項之罪責相繩。
六、檢察官上訴意旨略以：(一)被告於偵查及審理中皆自承係用扣
    案之傳真機向姓名、年籍不詳綽號「電鍋」之成年男子下注
    「香港六合彩」，而被告亦為警於住處扣得傳真機及簽注單
    數紙，堪證被告確曾以傳真方式向「電鍋」下注，則「電鍋
    」既接受被告3 次之「香港六合彩」下注，則「電鍋」怎可
    能專為接受吳淑珠之下注，而未接受其他賭客之下注？且被
    告於偵訊亦供稱係經由農村公園跳舞的朋友介紹才向「電鍋
    」下注，故可知「電鍋」確有提供不特定人下注「香港六合
    彩」之管道，而堪認「電鍋」確係以電話傳真方式接受不特
    定賭客下注簽賭「香港六合彩」；(二)又被告雖以傳真方式向
    「電鍋」下注，然以傳真或電話之方式簽注號碼賭博財物，
    與親自到場簽注賭博財物，僅係行為方式之差異而已，並不
    影響其為犯罪行為之認定，可認「電鍋」供賭客傳真下注之
    傳真機裝機地址為賭博場所，又「電鍋」以傳真方式接受不
    特定賭客下注，其所為依司法實務見解係成立刑法第268 條
    之供給賭場及聚眾賭博罪與同法第266條第1項前段賭博罪，
    刑法第266條第1項賭博罪係屬對向犯，提供下注機會之「電
    鍋」係成立賭博罪，則向「電鍋」下注之被告，當亦成立刑
    法第266條第1項前段之賭博罪，始為適法，故被告以傳真方
    式向「電鍋」下注簽賭「香港六合彩」，仍應成立刑法第26
    6條第1項前段之賭博罪；(三)另案即臺灣板橋地方法院98年度
    簡字第9603號確定判決，就此類型案件亦認該案之被告成立
    刑法第266條第1項前段賭博罪，是被告所為已構成賭博罪，
    原判決認事用法尚嫌未洽等語。惟查：公訴人並未再查獲或
    舉證證明綽號「電鍋」之男子，是否接受被告及其他賭客下
    注？僅單憑被告之供述，即認綽號「電鍋」之男子以傳真方
    式接受不特定賭客下注，故此部分屬臆測之詞；另公訴人舉
    另案即原審98年度簡字第9603號判決，認此類型案件亦認該
    案被告成立刑法第266條第1項前段賭博罪等語，然此為不同
    之案件，無從作相同之認定。故被告所為，核與刑法第266
    條第1 項普通賭博罪之構成要件尚有未合等情，業經原審於
    理由欄內詳予敘明各證據取捨之理由，並無違反論理法則及
    經驗法則，而對被告為無罪之諭知，核無不當，應予維持。
    檢察官上訴意旨，仍係原審依職權為證據取捨及心證形成之
    事項，反覆爭執，均無可採，復未就其主張另提出積極證據
    以實其說，其上訴為無理由，應予駁回。
七、據上論斷，應依刑事訴訟法第368條，判決如主文。
本案經檢察官蔡秋明到庭執行職務。
中    華    民    國   100    年    5     月    12    日
                  刑事第十九庭  審判長法  官 鄧振球
                                      法  官 張江澤
                                      法  官 潘翠雪
以上正本證明與原本無異。
不得上訴。
                                      書記官 朱家賢
中    華    民    國   100    年    5     月    12    日